臺灣彰化地方法院刑事判決　　　　　　　 96年度訴字第259號
公　訴　人　臺灣彰化地方法院檢察署檢察官
被　　　告　甲○○
　　　　　　　　　　（現另案於臺灣臺中看守所羈押中）
上列被告因違反毒品危害防制條例案件，經檢察官提起公訴（九
十六年度毒偵字第三三五號），被告於準備程序中就被訴事實為
有罪之陳述，經告以簡式審判之旨，並聽取意見後，本院合議庭
裁定由受命法官獨任進行簡式審判程序，判決如下：
    主    文
甲○○施用第一級毒品，累犯，處有期徒刑玖月。
扣案之第一級毒品海洛因壹包（淨重零點壹陸公克，空包裝重零
點貳柒公克），沒收銷燬之。
    犯罪事實及理由
一、犯罪事實：
    甲○○前因施用毒品案件，經本院裁定送觀察、勒戒後，認
    無繼續施用毒品之傾向，於民國九十三年七月二十八日執行
    完畢釋放，並由臺灣彰化地方法院檢察署檢察官以九十三年
    度毒偵字第四０七、五四五、一二一五號為不起訴處分確定
    ；又因施用毒品及竊盜案件，分別經本院以九十三年度訴字
    第一三七四號、九十四年度易字第三一六號、九十四年度斗
    簡字第二一一號判決，各判處有期徒刑七月、四月及六月，
    定應執行刑為有期徒刑一年四月確定，於九十五年五月十九
    日執行完畢。詎仍不知悔改，復基於施用第一級毒品之犯意
    ，於九十六年一月八日，在其位於彰化縣埔心鄉○○村○○
    路○段四三四巷四號居所，以將海洛因摻水置於針筒內注射
    之方式，施用第一級毒品海洛因一次。嗣於同年月十日十五
    時四十分許，為警在彰化縣員林鎮○○路與雙景街口處查獲
    ，並當場扣得其所有供己施用之第一級毒品海洛因一包（淨
    重零點一六公克、空包裝重零點二七公克），且經採其尿液
    送驗結果，呈可待因、嗎啡陽性反應。
二、本案證據：
  (一)被告自白。
  (二)彰化縣警察局員林分局委託檢驗尿液代號與真實姓名對照認
  　證單一紙。
  (三)銓昕科技股份有限公司濫用藥物尿液檢驗報告一紙。
  (四)法務部調查局九十六年二月二日調科壹字第０九六二三００
    八六七０號鑑定通知書一份。
  (五)扣案之海洛因一包（淨重零點一六公克、空包裝重零點二七
    公克）。
  (六)臺灣高等法院被告前案紀錄表、臺灣彰化地方法院檢察署刑
    案資料查註紀錄表各一份。
三、沒收部分：
    扣案之海洛因一包，經送驗結果，確含第一級第六項毒品海
    洛因成分，淨重零點一六公克（空包裝重零點二七公克），
    有卷附法務部調查局九十六年二月二日調科壹字第０九六二
    三００八六七０號鑑定通知書一份可佐，為毒品危害防制條
    例第二條第二項第一款所稱之第一級毒品，屬違禁物，不問
    何人所有，應依同條例第十八條第一項前段之規定，沒收銷
    燬之。
四、至臺灣彰化地方法院檢察署九十六年度毒偵字第一二六六、
    一三八二、一四二九號移送併辦意旨另以：被告基於施用第
    一級毒品之犯意，自九十五年八月下旬某日起至九十六年二
    月十四日止（九十六年一月八日除外），在上址居所、彰化
    縣員林鎮員林公園廁所內、臺中縣神岡鄉○○村○○路七七
    巷五號住所等處，接連施用第一級毒品海洛因多次，因認被
    告此部分行為亦涉犯毒品危害防制條例第十條第一項之施用
    第一級毒品罪嫌，與起訴部分屬包括一罪之集合犯，具實質
    上一罪關係，故移請併案審理等語。惟：按刑法第五十六條
    連續犯之規定業於九十四年二月二日修正公布刪除，並於九
    十五年七月一日施行，而依新法對於上開反覆實施犯罪模式
    之對應處置，除合於「接續犯」或「包括一罪」之情形外，
    則僅能依數罪併罰之規定個別處斷。依最高法院八十六年臺
    上字第三二九五號判例意旨，數行為於同時同地或密切接近
    之時地實施，侵害同一之法益，各行為之獨立性極為薄弱，
    依一般社會健全觀念，在時間差距上，難以強行分開，在刑
    法評價上，以視為數個舉動之接續施行，合為包括之一行為
    予以評價，較為合理，方屬接續犯之範疇，足見「接續犯」
    之成立，係以時、空密接性為前提要件，即透過對於同一法
    益之同種類侵害行為繼續不間斷之實行，業已稀釋個別行為
    之獨立性，致使刑法評價時將之視為單一、整體之犯罪行為
    ，以符合社會一般人對於行為概念之認知，並與行為人之犯
    罪目的相互結合；至於學理上「包括一罪」概念中，與施用
    毒品之犯罪型態較有關聯者，應屬「集合犯」之態樣，此即
    依一般社會通念，特定犯罪行為具有反覆實施之特性，立法
    者於制定刑罰法律之初，亦已認知該種行為類型之反覆性，
    而有意藉由法條中客觀構成要件之行為要素，涵括上開具有
    反覆實施特性之數個犯罪行為，仍僅接受一次刑法之評價為
    已足；然施用毒品犯罪，或為零星偶一之施用，是自難認立
    法者於制定刑罰法律之初，已認知該種行為類型之反覆性，
    且有意藉由法條中客觀構成要件之行為要素，涵括上開具有
    反覆實施特性之數個犯罪行為。基上，多次施用毒品犯罪之
    行為，當無論以「集合犯」之餘地，此時則應回歸一般刑法
    上行為單、複數之認定，而予論罪科刑，較稱妥適。查，公
    訴人就被告是否已具成癮性乙情，並未提出證據證明，自核
    與前揭最高法院八十六年臺上字第三二九五號判例所稱「數
    行為於同時同地或密切接近之時地實施」之特性並不相符，
    已難認合於「接續犯」之前提要件；再者，反覆施用毒品多
    次之行為，在九十五年七月一日新刑法施行以前，實務上均
    認定為連續犯，並非集合犯，自亦不可能因九十五年七月一
    日施行之新刑法已刪除連續犯之規定，而將之改認定為集合
    犯，逕論以「包括一罪」。故而，檢察官移送併案審理部分
    之被告所為，既應依新法處斷，而其該等施用海洛因之犯行
    亦應評價為獨立行為，自當論以數罪而分論處罰，本院無從
    併予審究，是此部分應退由檢察官另行處理。
五、應依刑事訴訟法第二百七十三條之一第一項、第二百九十九
    條第一項前段、第三百十條之二、第四百五十四條第一項，
    毒品危害防制條例第十條第一項、第十八條第一項前段，刑
    法第十一條、第四十七條第一項，判決如主文。
六、如不服本判決，應於判決送達後十日內，向本院提出上訴狀
    （須附繕本），上訴於臺灣高等法院臺中分院。
本案經檢察官黃淑媛到庭執行職務。
中    華    民    國    96  　年    5     月    23    日
                  刑事第四庭  法  官  周　莉　菁
以上正本證明與原本無異。
如不服本判決，應於判決送達後十日內向本院提出上訴狀 (須附
繕本)。
中    華    民    國    96  　年    5     月    23    日
                              書記官  黃　當　易
